【裁判字號】    98,審聲再,2
【裁判日期】    980706
【裁判案由】    聲請再審
【裁判全文】
臺灣高雄地方法院民事裁定             98年度審聲再字第2號
再審聲請人  中連汽車貨運股份有限公司
法定代理人  丙○○
再審相對人  乙○○
兼  上一人
法定代理人  甲○○
上列當事人間損害賠償事件，再審聲請人對於中華民國96年4 月
30 日 本院98年度審簡抗字第5 號抗告裁定，聲請再審，裁定如
下：
    主  文
再審之聲請駁回。
再審聲請費用新臺幣壹仟元由再審聲請人負擔。
    理  由
一、按裁定已經確定，而有民事訴訟法第496 條第1 項或第497
    條之情形者，得準用民事訴訟法有關再審程序之規定聲請再
    審，同法第507 條定有明文；再按再審之訴，應以訴狀表明
    下列各款事項，提出於管轄法院為之：(一)當事人及法定代理
    人；(二)聲明不服之判決及提起再審之訴之陳述；(三)應於如何
    程度廢棄原判決及就本案如何判決之聲明；(四)再審理由及關
    於再審理由並遵守不變期間之證據，同法501 條第1 項定有
    明文，又上開規定於聲請裁定之再審程式，依同法第507 條
    規定，亦準用之。
二、本件聲請意旨係以：鈞院98年度審簡抗字第5 號裁定（下稱
    原裁定）以另一相對人周俊宗與再審相對人甲○○、乙○○
    （即原裁定聲請人）合意鈞院為第一審管轄法院，而廢棄鈞
    院98年度雄簡調字第174 號（下爭原簡調案件）所為移轉管
    轄至台灣台中地方法院之裁定；惟周俊宗與伊之間有僱傭關
    係，依民法第184 條、第188 條之規定，就侵權行為應連帶
    負損害賠償責任，自屬訴訟標的應合一確定，而伊與法定代
    理人之主營業所及住居所均在台中市，若因周俊宗與再審相
    對人間合意管轄之約定，而認鈞院有管轄權，勢將造成伊舟
    車勞頓、南北奔波，對伊甚為不利，是依民事訴訟法第56條
    第1 款之規定，該不利於伊之合意管轄約定，效力應不及於
    伊，原裁定僅因周俊宗與再審相對人有合意管轄之約定，即
    廢棄原移轉管轄之裁定，顯有適用法規不當之違誤，應另為
    適法裁定等語。
三、經查：
  (一)按訴訟標的對於共同訴訟之各人必須合一確定者，其共同訴
    訟人中一人之行為不利益於共同訴訟人者，對於全體不生效
    力，固為民事訴訟法第56條第1 款所明定；惟按民事訴訟法
    第56條第一項所謂合一確定，係指依法律之規定必須數人一
    同起訴或一同被訴，否則當事人之適格有欠缺，原告即因此
    不能得本案之勝訴判決者而言，最高法院47年台上字第43號
    判例意旨可資參照。查本件再審相對人（即原裁定之聲請人
    ）對周俊宗與再審聲請人係提起侵權行為損害賠償之訴，主
    張因周俊宗與再審聲請人間有僱傭關係，是再審聲請人應與
    周俊宗負連帶賠償責任，依民事訴訟法第273 條之規定並不
    須一同被訴，故其訴訟標的對於周俊宗及再審聲請人間並無
    合一確定之關係，自無民事訴訟法第56條第1 款之適用，再
    審聲請人援引上開條文謂周俊宗與再審相對人間合意管轄之
    約定對其不利，而對其不生效力，即屬無據。
  (二)又按因侵權行為涉訟者，得由行為地之法院管轄，民事訴訟
    法第15條第1 項定有明文；而共同訴訟之被告數人，其住所
    不在一法院管轄區域內者，各該住所在地之法院俱有管轄權
    ，但依第4 條至前條規定有共同管轄法院者，由該法院管轄
    ，亦為同法第20條所明定；惟對共同訴訟之數人起訴，雖不
    合於前揭條文之規定，除專屬管轄外，如當事人已以合意定
    第一審管轄法院，仍非法所不許。查原簡調案件相對人之住
    居所分別位於台中市及台南縣，而原簡調案件聲請人（即再
    審相對人）所主張之侵權行為地係在嘉義縣大林鎮附近，則
    依前開條文之規定，原簡調案件本應由台灣嘉義地方法院所
    管轄。惟因原簡調案件聲請人（即再審相對人）已與原簡調
    案件相對人中之周俊宗及華南產物保險股份有限公司台中分
    公司，有合意由本院管轄之約定，且該案件又無專屬管轄之
    適用，則本院自因當事人間合意管轄之約定而取得原簡調案
    件之管轄權，是原裁定並無何適用法規顯有錯誤之違誤，則
    聲請人提起本件再審，顯無再審理由，應予駁回。
四、據上論結，依民事訴訟法第507 條、第502 條第2 項、第95
    條、第78條，裁定如主文。
中    華    民    國    98    年    7     月    6     日
                  民事第二庭  審判長法  官  林紀元
                                    法  官  黃悅璇
                                    法  官  盧怡秀
上為正本係照原本作成。
不件裁定不得抗告。
中    華    民    國    98    年    7     月    6     日
                                    書記官  林惟英


司法院資訊處製作；財團法人民間司法改革基金會備份。
